# 请教陈版，非同一控制下企业合并编制备考合并报表如何编制

提问人：心在流泪 时间：2014-04-18 15:06:24
A股份公司收购B公司，两家公司没有任何关系，不属于同一控制下的企业合并，并且属于重大资产重组，需要编制收购基准日的备考合并报表。由于评估基准日为收购基准日，在编制备考合并报表时，是否需要将拟收购公司上年度报表按照评估值进行模拟调整，在此基础上编制合并报表

回答人：chenyiwei
由于在涉及非同一控制下企业合并的情况下，备考报表的编制基础与实际业务发生情况并不相同，因此备考报表的编制比同一控制下的重组需要运用更多的假设，并且备考报表与将来重组完成后上市公司按照企业会计准则编制的法定财务报表也是不衔接的，更多地是为了满足报表使用者（投资者、监管机构等）作出决策的参考需要。 基于备考报表的专用性和针对性，备考报表虽然是基于一定的假设编制的，但仍应尽可能接近于重组完成后的实际情况，为报表使用者预测重组完成后上市公司的整体盈利能力提供参考依据。
因此，只要有可能，就应当考虑将基准日评估值及其对各期折旧、摊销费用的影响纳入备考财务报表内。例如，对于备考报表中各时点的非流动资产计量，可以以基准日评估值为起点，加回按照评估值为基础计算的年度折旧或摊销额，反推出最早比较期间的期初（或者最初取得某项资产时，假设取得日在报告期内）的计量金额。这种做法虽然在资产计量上与实际结果可能差异较大，但较为客观地反映了重组后主体的实际盈利能力。 如在编制备考报表时，评估报告尚未正式出具，也可以不考虑评估增值的影响，直接按照各项可辨认净资产在被收购方的原账面价值予以汇总合并，但这种做法的缺点是：如果最终评估结果的可辨认资产增值较大，则会造成备考资产负债表中可辨认资产的计量价值偏低，相应商誉的价值偏高，相应导致备考合并利润表中的折旧、摊销费用偏低，虚增了合并后主体的盈利能力，与最终交易完成后严格按照非同一控制下企业合并的会计处理和合并报表编制原则，按照购买日公允价值调整可辨认资产、负债后的相应计量结果之间可能存在重大的差异。因此，为了把可能的误导影响降到最低，在采用这种方法时，至少应在附注中对上述问题作出特别提示，并尽可能补充披露被购买方的各项主要可辨认资产、负债的评估值，以及假设按评估值计量可能导致的每年折旧、摊销费用增加额等信息。 无论采用上述何种基础编制备考报表，该备考报表中的合并商誉应等于购买对价的预计公允价值和按照所确定的计量基础确定的基准日被购买方可辨认净资产公允价值（或账面价值）份额之差。 对于备考报表编制时对收购价格和对价支付方式的考虑与之类似，如有可能则尽可能将其影响纳入备考报表中；如果在备考报表编制时尚未确定但确需根据当时可获得的信息先出具备考报表的，则可以基于一定的假设，如该备考报表仅是两者净资产的简单加总，未考虑合并对价的金额以及支付方式的可能影响；等等。基于该假设编制备考财务报表，并充分披露。